臺灣高雄地方法院刑事判決　　　　　　 96年度簡上字第410號
上　訴　人　臺灣高雄地方法院檢察署檢察官
被　　　告　乙○○
上列上訴人因被告詐欺案件，不服本院高雄簡易庭於中華民國96
年4 月13日96年度簡字第1743號第一審簡易判決（聲請簡易處刑
書案號：臺灣高雄地方法院檢察署96年度偵字第830 號），提起
上訴，及移送本院併辦（併辦案號：96年度偵字第6987號），本
院管轄之第二審合議庭認不得以簡易判決處刑，改依通常程序為
第一審之審判，並判決如下：
    主  文
原判決撤銷。
乙○○幫助連續犯詐欺取財罪，累犯，處有期徒刑捌月，減為有
期徒刑肆月，如易科罰金，以銀元佰元即新臺幣玖佰元折算壹
日。
    事  實
一、乙○○於民國91、92年間因施用毒品等案件，經本院分別以
    91年度訴字第1348號、92年度訴字第1862號判決判處有期徒
    刑8 月、1 年2 月確定，合併執行，於94年9 月12日執行完
    畢。詎不知悔改，雖預見將自己申辦之行動電話門號提供他
    人使用，可能幫助他人從事財產犯罪，竟基於幫助他人連續
    詐欺取財之未必故意，於95年2 月間，將其甫於同年1 月11
    日，在址設高雄縣鳳山市○○路89之6 號「國菲實業股份有
    限公司」，所申辦0000000000號行動電話門號（下稱上開門
    號）之SIM 卡1 枚（聲請簡易判決處刑書另贅載「暨該卡所
    在之行動電話機具」等語），交付予某真實姓名、年籍不詳
    之成年人使用。該取得上開門號SIM 卡之人，乃即基於意圖
    為自己不法所有之概括犯意，於95年3 月8 日致電丙○○佯
    稱：已幸運中獎，惟須先購買基金樂捐予指定機構方得領取
    云云，並留下上開門號以資取信，使丙○○陷於錯誤，而於
    同日上午11時18分許，將新臺幣（下同）6 萬1,000 元，予
    以匯入對方指定之特定帳戶。嗣丙○○於匯款後，撥打上開
    門號與對方聯繫，因對方復央求丙○○再行繳交9 萬元入會
    費，丙○○乃驚覺受騙，遂報警循線查悉全情。又於95年3
    月23日致電丁○○，以上開手法，使丁○○陷於錯誤，而於
    同年月23日、24日、27日接續匯款共計101 萬1000元，予以
    匯入對方指定之特定帳戶。嗣丁○○查覺有異而報警查悉上
    情。
二、案經丙○○訴由臺南縣警察局善化分局報告臺灣臺南地方法
    院檢察署檢察官、丁○○訴由花蓮縣警察局吉安分局報告臺
    灣花蓮地方法院檢察署呈請臺灣高等法院檢察署核轉臺灣高
    雄地方法院檢察署檢察官偵查起訴及同署併案審理。
    理  由
一、按被告以外之人於審判外之言詞或書面陳述，除法律有規定
    者外，不得作為證據，刑事訴訟法第159 條第1 項固定有明
    文。惟被告以外之人於審判外之陳述，雖不符同法第159 條
    之1 至之4 之規定，而經當事人於審判程序同意作為證據，
    法院審酌該言詞陳述或書面陳述作成時之情況，認為適當者
    ，亦得為證據，同法第159 條之5 亦有明文。查本案證人即
    被害人丙○○、丁○○於警詢時之證述，為審判外之陳述而
    屬傳聞證據，暨其他相關具傳聞性質之證據資料，公訴人及
    被告於本院準備程序及審判程序中對於前述證人於偵查中之
    證述暨其他相關具傳聞性質之證據資料之證據能力，均表示
    同意作為證據。本院審酌證人陳述及證據資料作成時之情況
    ，核無違法取證或其他瑕疵，認為以之作為證據為適當，上
    開證人於審判外之陳述及相關證據資料，自得做為證據，合
    先敘明。
二、上開事實業據被告坦承不諱，且有證人即被害人丙○○、丁○○於警詢時之證述、遠傳電信股份有限公司96年3 月20日
    遠傳（業服）字第09510804077 號函暨附上開門號原始申請
    書、繳款紀錄、通聯紀錄等資料、及該公司同日遠傳（業服
    ）字第09610303217 號函附之上開門號啟用及停機資料、郵
    政國內匯款執據、郵政跨行匯款申請書在卷足證。被告上開
    自白與事實相符，應足採信。本件事證明確，被告上開犯行
    堪以認定，應依法論科。
三、按刑法關於犯罪之故意，係採希望主義，於直接故意，須行
    為人對於構成犯罪之事實，具備明知及有意使其發生之兩個
    要件；於間接故意，須行為人對於構成犯罪之事實，具備預
    見其發生及其發生不違背行為人本意之兩個要件（最高法院
    22年上字第4229號判例參照）。市內電話、行動電話門號僅
    係供使用人作為一般聯絡之工具，本身並無經濟或交易之價
    值。且一般人在正常情況下，均得自行向市內電話或行動電
    話業者申請市內電話號碼或行動電話門號使用，並無特定身
    分之限制。苟非意在將該電話號碼作為犯罪之不法目的或掩
    飾真實身分，實無蒐集以他人名義所申辦電話號碼之必要。
    是被告乙○○對於蒐集其上開門號之人，將用以作為詐欺之
    不法目的使用，顯然預見其發生，且對該人實際利用前開電
    話號碼作為詐欺使用結果之發生，亦不違背其本意。次按刑
    法上之幫助犯，係指以幫助之意思，對於正犯資以助力，而
    未參與實施犯罪之行為者而言，最高法院49年台上字第77號
    判例著有明文可資參考。又連續幫助與幫助連續為不同之犯
    罪態樣，如基於概括犯意，多次幫助他人犯罪，為連續幫助
    ，該幫助者有多次犯罪行為；如以一幫助行為，幫助他人連
    續犯罪，則為幫助連續，就幫助犯而言，僅有一次犯罪行為
    。本案之正犯為不詳姓名年籍之人，其先後向被害人詐騙財
    物，時間緊接，手法相同，顯係基於概括之犯意為之，為連
    續犯，正犯所為係犯修正前刑法第56條、第339 條第1 項之
    連續詐欺取財罪。核被告所為，係犯刑法第30條第1 項前段
    、修正前刑法第339 條第1 項之幫助連續詐欺取財罪。又被
    告以幫助他人詐欺取財之意思，參與犯罪構成要件以外之行
    為，為幫助犯，應依刑法第30條第2 項之規定，按正犯之刑
    減輕之（修正施行後刑法第30條規定，係將原規定作文字修
    正為「幫助他人實行犯罪者，為幫助犯。」，僅有用語之區
    別，無關刑罰之變動，無比較適用之必要）。被告所犯上開
    罪名之法定刑有罰金刑，而其行為後，刑法第33條第5 款有
    關罰金刑之規定，業於94年2 月2 日修正公布，並自95年7
    月1 日起施行，依被告行為時之刑法第33條第5 款規定，罰
    金刑為銀元1 元（即新臺幣3 元）以上；但被告行為後之現
    行刑法第33條第5 款係規定罰金刑為新臺幣1000元以上，以
    百元計算之，經比較修正前、後關於科處罰金刑之最低刑度
    規定，應以被告行為時之刑法第33條罰金刑之規定較有利於
    被告。查被告有事實欄所載之前案科刑及執行紀錄，有臺灣
    高等法院被告全國前案紀錄表在卷可證，其受有期徒刑之執
    行完畢，5 年以內故意再犯有期徒刑以上之罪，為累犯，應
    依刑法第47條第1 項之規定加重其刑。被害人丁○○被詐欺
    部分之犯罪事實雖未經公訴人聲請簡易判決處刑，惟此部分
    與聲請簡易判決處刑部分有裁判上一罪關係，本院自得併予
    審理。
四、被告犯罪事證既明，原審予以論罪科刑，固非無見。惟原審
    對於被害人丁○○被詐欺部分之犯罪事實未及併予審理，尚
    有未洽，檢察官據以提起上訴，為有理由；又本件被告犯罪
    行為時間在96年4 月24日以前，所犯為刑法第30條第1 項、
    第33 9條第1 項之罪，合中華民國96年罪犯減刑條例第2 條
    第1 項第3 款、第7 條規定之減刑條件，原審法院未及適用
    ，同有未合，自應由本院將原審判決撤銷予以改判。爰審酌
    被告提供行動電話門號幫助他人詐欺取財，既助長他人犯罪
    ，增加政府查緝困難，危害交易秩序與社會治安，且造成本
    案被害人之財產損失，惟犯後於原審否認犯行，至本院始坦
    承，態度不佳，且未能與被害人和解，賠償被害人之損失，
    並斟酌被害人丙○○所受損失6 萬1000元、被害人丁○○則
    損失101 萬1000元等一切情狀，量處如主文所示之刑，並依
    中華民國96年罪犯減刑條例第2 條第1 項第3 款、第7 條之
    規定，減為如主文所示之刑。又「犯最重本刑為五年以下有
    期徒刑以下之刑之罪，依本條例規定減為六月以下有期徒刑
    、拘役者，應於為減刑裁判時，併諭知易科罰金折算之標準
    。」同條例第9 條定有明文。爰依法諭知如主文所示易科罰
    金之折算標準。
五、按檢察官聲請以簡易判決處刑之案件，經法院認為不合刑事
    訴訟法第451 條之1 第4 項但書之情形者，應適用通常程序
    審判之，刑事訴訟法第452 條定有明文。又刑事訴訟法第45
    5 條之1 第3 項規定，對於簡易判決之上訴，準用同法第三
    編第一章及第二章之規定，是管轄第二審之地方法院合議庭
    受理簡易判決上訴案件，應依通常程序審理，其認案件有刑
    事訴訟法第452 條所定第一審應適用通常程序審判而不得適
    用簡易程序審判之情形者，應撤銷原簡易判決，逕依通常程
    序為第一審判決。本件被告依聲請簡易判決處刑書及併辦意
    旨書所載犯罪事實，本院認不宜量處6 月以下有期徒刑，亦
    不得宣告緩刑，而有刑事訴訟法第451 條之1 第4 項但書第
    1 款之情形，自應撤銷原簡易判決，逕依通常程序為第一審
    判決，附此敘明。
據上論斷，應依刑事訴訟法第455 條之1 第1 項、第3 項、第45
2 條、第451 條1 第4 項但書第1 款、第369 條第1 項前段、第
364 條、第299 條第1 項前段，刑法第2 條第1 項前段、第30條
第1 項前段、第2 項、第47條第1 項，修正前刑法第41條第1 項
前段、第339 條第1 項，刑法施行法第1 條之1 ，中華民國96年
罪犯減刑條例第2 條第1 項第3 款、第7 條、第9 條，修正前罰
金罰鍰提高標準條例第2 條，判決如主文。
本案經檢察官甲○○到庭執行職務。
中　　華　　民　　國　　96　　年　　8 　　月　　8 　　日
                  刑事第十四庭  審判長  法　官  蔡廣昇
                                        法  官  謝雨真
                                        法  官  施介元
以上正本證明與原本無異。
如不服本判決應於收受本判決後10日內向本院提出上訴書狀，並
應敘述具體理由，如未敘述上訴理由者，應於上訴期間屆滿後20
日內補提理由書狀於本院（均須按他造當事人之人數附繕本）「
切勿逕送上級法院」。
中　　華　　民　　國　　96　　年　　8 　　月　　8 　　日
　　　　　　　　　　　　　　　　　　　　書記官  謝群育
附錄本判決論罪法條：
刑法第339條第1項
意圖為自己或第三人不法之所有，以詐術使人將本人或第三人之
物交付者，處5 年以下有期徒刑、拘役或科或併科1 千元以下罰
金。
